# 超额亏损”的全资子公司引入外部股东增资，从而丧失控制权但能实施共同控...

提问人：jyeyoulan 时间：2017-03-28 15:07:38
陈老师，想请教一下，“超额亏损”的全资子公司引入外部股东增资扩股，导致母公司持股比例下降，从而丧失控制权但能实施共同控制或施加重大影响的，如何处理？引用瑞华研究2010-2016问题 3-1-44（第 541 页）例题，现略加修改为超额亏损。例如，假设于2013 年 5 月 31 日， B 公司全部净资产的账面价值为 - 500 万元（其中实收资本 1000 万元，未分配利润 -1500 万元）； A 公司对B 公司的初始投 资成本为 1000 万元。 2013 年 6 月 1 日， 外部投资者 C 公司对 B 公司出资 3000 万元，占增 资扩股后 B 公司60 ％的股权， A 公司保留 40 ％的股权。增资扩股后 B 公司的账面净资产为 2500 万元，其中实收资本 2500 万元，资本公积 1500万元，未分配利润 -1500 万元。则在 A 公司的个别报表层面的处理，按《企业会计准则解释第 7 号》，是否如下处理：①按照新的持股比例确认本投资方应享有的原子公司因增资扩股而增加净资产的份额 ＝外部投资者 C 的出资额 3000 万元×新的持股比例 40%＝ 1200 万元 ②应结转持股比例下降部分所对应的长期股权投资原账面价值＝长期股权投资原账面 价值 1000 万元×（原持股比例100 ％－新持股比例 40 ％）＝ 600 万元 （ 3 ）对超额亏损部分进行弥补（这里想不明白了。该弥补是按比例按什么算，是否应按新的持股比例）： -500 40%=-200 (4) 应确认的当期投资收益＝①－② -(3) ＝ 1200 万元－ 600 万元 -200 万元＝ 400 万元（ 5 ）新的持股比例视同自取得投资时即采用权益法核算进行调整的影响金额＝股权比例 稀释时点上的 B 公司留存收益余额 -1500 万元 × 40 ％＝ - 600 万元。但因剩余的长投成本为 1000 400%=400万元，稀释时点上的 B 公司留存收益余额-600，所以该部分长投账面余额为0 。经过上述调整，原母公司长投账面价值经计算为 1000 万元，即原长投1000+持股下降视同处置的收益400-权益法补作400=1000万元。分录：借：长期股权投资（权益法） ——B 公司（投资成本） 1400 贷：长期股权投资（成本法） ——B 公司 1000 投资收益400 借：利润分配——未分配利润、投资收益 400 贷：长期股权投资（权益法） ——B 公司（损益调整） 400 陈老师及各位高手帮看一下，处理是否正确？谢谢！

回答人：chenyiwei
1 、按照新的持股比例确认本投资方应享有的原子公司因增资扩股而增加净资产的份额=3000 40%=1200 万元 应结转持股比例下降部分所对应的长期股权投资原账面价值＝ 600 万元 应确认投资收益＝ 1200 － 600 ＝ 600 万元 2 、追溯调整剩余股权对应的权益法核算＝－ 1500 40%=－ 600 万元 所以调整后的长期股权投资成本为 1600 万，损益调整为－ 600 万。
会计分录：借：长期股权投资——成本 1600 ，贷：投资收益 600 ，贷：长期股权投资 1000 借：长期股权投资——损益调整 －600 ，贷：年初未分配利润 － 600

提问人：jyeyoulan 时间：2017-03-28 21:22:24
谢谢陈老师解答。追问：子公司超额亏损（净资产为负），对计算持股比例下降因增资产生的投资收益没有影响吗？

回答人：chenyiwei
既然引入新股东增资后净资产恢复为正数，那么此前未确认的投资损失就要全额确认（按新的股权比例）。

提问人：jyeyoulan 时间：2017-03-29 09:00:11
明白了，非常感谢陈老师。追问：陈老师，还有两个问题，第一个问题， 2006 年新会计准则执行前，按原制度对子公司已权益法核算，对此次丧失控制权核算的影响：子公司是 2000 年从第三方收购来了，持股比例90%，也就是在执行新 2006 年新会计准则之前，按当时的会计政策，对子公司长投按权益法核算； 2007 年1.1日执行新准则时直接转为了成本法。问此次第三方增资致母公司丧失控制权转为权益法核算，只需按新股比补做2007-2016年的权益法就行了吧？还是要对2000-2006年之间按原会计政策已权益法核算的还新的持股比例调整？个人理解应该是第一种，也就是只补作2007-2016，因为现在的长投成本中已含了2000-2006年的权益法金额。 第二个问题，期间有过增资及持股比例增加，对此次丧失控制权核算的影响： 2000 年从第三方收购，持股比例90%， 2010 年增资 200 万元，持投比例增加到95%， 2012 年收购子公司少数股权，持股比例增加到97%。2017.1.1日丧失控制权改为重大影响。陈老师，从 2000 年到 2016 年期间母公司增资及持股比例增加（一直是控制），对对此次丧失控制权改权益法核算，我理解是没有影响的，应与如果期间没有变动是完全一样的核算方法，我的理解对吗？谢谢！

回答人：chenyiwei
1 、可以这样理解。 2 、个别报表层面不考虑前期股权变动，直接按加权平均法确定所降低的股权比例对应的成本，并按存续权益比例追溯权益法核算。合并报表层面注意需保留以往增资时形成的资本公积。